臺灣臺南地方法院民事裁定
110年度訴字第265號
聲  請  人  
即  原  告  黃國峯  
相  對  人  
即  被  告  黃耀賢  
訴訟代理人  李代昌律師
            王佩琳律師
相  對  人  
即  被  告  黃麗蓉  
            湯清玉  

上列當事人間請求分割共有物事件，聲請人聲請更正裁定，本院
裁定如下：
    主  文
聲請駁回。
    理  由
一、聲請意旨略以：①原告書狀、開庭陳述均表示取得編號D土地
    ，願「無償」供被告黃耀賢、湯清玉通行，並未表示編號C
    土地亦供無償通行，原判決第9頁第3、4、12行應予刪除「C
    」土地。②另原判決第13頁第9行「原告」主張增建之物應為
    系爭房屋之附屬建物，應更正為「被告」，爰聲請裁定更正
    。
二、按判決如有誤寫、誤算或其他類此之顯然錯誤者，法院得依
    聲請或依職權以裁定更正之，其正本與原本不符者亦同，民
    事訴訟法第232條第1項定有明文。所謂顯然錯誤，係指裁判
    中所表示者與法院本來之意思顯然不符者而言，倘裁判中所
    表示者係法院本來之意思，即無顯然錯誤可言，自不得聲請
    更正（參見最高法院100年度台抗字第11號裁定意旨）。
三、經查，本院依原告書狀及開庭陳述，認為原告主張編號C、D
    土地，均願供被告黃耀賢、湯清玉通行，此確為法院為判決
    時「本來之意思」，並無判決中所表示者與法院本來之意思
    顯然不符之情形，至原告聲請更正刪除編號C土地，係發生
    「法院誤會了原告主張」、「法院理解錯誤」之問題，但此
    並非裁定更正可以解決，應循上訴救濟。另原判決第13頁第
    9行「原告」主張增建之物應為系爭房屋之附屬建物，本院
    審視原判決，因為原告主張增建之物不在分割範圍，被告是
    主張增建之物屬於附屬建物而在分割範圍，所以本院下的結
    論就是「原告主張的增建之物應為附屬建物……所以在分割範
    圍」，認此部分不論是記載原告或被告，語意上並無不同，
    頂多只是斷句或未予斷句之問題，如「原告主張增建之物，
    應為系爭房屋之附屬建物」，在理解上並無困難，亦為法院
    本來之意思，即無顯然錯誤可言，揆之前揭說明，自不得裁
    定更正。是以，聲請人聲請裁定更正，於法不合，應予駁回
    。
四、另本院判准原告原物分割之方案，若原告欲讓被告湯清玉通
    行之範圍只有編號D土地，因被告黃耀賢已就本案提起上訴
    ，原告自得於上訴審向法院陳明原審判決誤會原告願給予被
    告無償通行權之範圍即可。
五、依民事訴訟法第95條、第78條，裁定如主文。
中　　華　　民　　國　　111 　年　　9 　　月　　23　　日
                  民事第一庭    法  官　羅郁棣
以上正本證明與原本無異。　　　　　　　　　  
如不服本裁定應於送達後10日內向本院提出抗告狀，並應繳納抗
告費新台幣1,000元整。
中　　華　　民　　國　　111 　年　　9 　　月　　23　　日
　　　　　　　　　              書記官  周玉茹